【裁判字號】    96,上易,2142
【裁判日期】    970109
【裁判案由】    竊盜
【裁判全文】
臺灣高等法院臺中分院刑事判決        96年度上易字第2142號
上  訴  人
即  被  告  甲○○
上列上訴人因竊盜案件，不服臺灣南投地方法院96年度易字第26
4號中華民國96年10月29日第一審判決（起訴案號：臺灣南投地
方法院檢察署96年度偵緝字第67號），提起上訴，本院判決如下
：
    主  文
上訴駁回。
    事實及理由
一、本案經本院審理結果，認第一審判決認事用法及量刑均無不
    當，應予維持，並引用第一審判決書記載之事實、證據及理
    由。
二、上訴人即被告甲○○（下稱被告）上訴意旨略以：伊於94年
    間曾因竊盜罪經台灣板橋地方法院判處有期徒刑10月，該案
    與本案有裁判上一罪之連續犯關係，原審未查予以分論併罰
    ，尚有未洽，本案應為免訴或公訴不受理之諭知；又如適用
    新法一罪一罰之規定，伊尚有獲得減刑之機會，惟原審竟適
    用舊法有關連續犯之規定，顯然對被告不利，本件應適用較
    有利被告之修正前刑法之相關規定；爰提起上訴，請求撤銷
    原審判決云云。經查：（一）被告於94年4月13日間因犯竊
    盜罪，經台灣板橋地方法院判處有期徒刑10月，被告提起上
    訴後，經台灣高等法院上訴駁回確定，又被告因該次所犯之
    竊盜罪於台灣板橋地方法院審理時，台灣南投地方法院檢察
    署檢察官以本案與該案之竊盜罪有裁判上一罪之連續犯關係
    ，而將本案併由台灣板橋地方法院審理，惟經台灣板橋地方
    法院審理結果認定：連續犯必須基於一個概括之犯意，連續
    數行為而犯同一罪名時，始能成立，所謂基於一個概括之犯
    意，即指該項犯罪行為，客觀上雖有次數可分，而在犯人主
    觀上，不外出於一個犯意之連續進行，如果每次犯罪係由各
    別起意，則無論所犯罪名是否相同，均應併合論罪，無適用
    該條之餘地，最高法院22年上字第3233號著有判例意旨可資
    參照。經核移送併辦之4件竊盜犯行與本件起訴事實之行為
    已時隔4至6月，其犯罪手法、型態亦顯然有異，是上開移送
    併辦部分尚難逕認被告係基於概括犯意，連續數行為反覆實
    施犯罪構成要件相同之罪名，即與起訴事實並無連續犯之裁
    判上一罪關係，亦即無犯罪事實一部與全部關係可言，爰就
    此部分事實退併辦；而此項見解亦為上訴審之台灣高等法院
    確認無訛在案，此有前開判決書在卷可稽；因此，台灣南投
    地方法院檢察署檢察官於遭退併辦後，始對被告就本案提起
    公訴，顯然前案已確認與本案並無裁判上一罪之連續犯關係
    ，且經本院審酌該件竊盜案件之發生時間，與本案竊盜之時
    間相距已有5個月之久，難認為係基於概括之犯意而為，二
    者間應無裁判上一罪之連續犯關係，因此，檢察官就本案另
    行對被告提起公訴，於法尚無不合，本院自得依法對被告為
    有罪之判決，故被告認本件竊盜案件與前開竊盜案件間有裁
    判上一罪之連續犯關係，本案應為前案之效力所及，依法應
    為免訴或公訴不受理之諭知云云，顯無可採。（二）查刑法
    於94年2月2日修正公布，並於被告行為後之95年7月1日施行
    。按行為後法律有變更者，適用行為時之法律，但行為後之
    法律有利於行為人者，適用最有利於行為人之法律，修正後
    刑法第2條第1項定有明文。此條規定係規範行為後法律變更
    所生新舊法律比較適用之準據法，本身尚無新舊法比較之問
    題，於新法施行後，應一律適用新法第2條第1項之規定，為
    「從舊從輕」之比較。再按本次法律變更，比較時應就罪刑
    有關之共犯、未遂犯、想像競合犯、牽連犯、連續犯、結合
    犯，以及累犯加重、自首減輕暨其他法定加減原因（如身分
    加減）與加減例等一切情形，綜其全部罪刑之結果而為比較
    ，惟比較之結果，新舊法處罰之輕重相同者，及刑法第59條
    之規定，為法院就酌減審認標準見解之明文化，非屬法律之
    變更，即無刑法第2條第1項規定之適用，應依一般法律適用
    原則，適用裁判時法（參酌最高法院95年5月23日刑事庭第8
    次會議決議及95年11月7日第21次刑事庭會議95年刑議字第6
    號決議）。本次刑法第56條連續犯之規定，業經修正公布刪
    除，則被告之犯行，因行為後新法業已刪除連續犯之規定，
    此刪除雖非犯罪構成要件之變更，但顯已影響行為人刑罰之
    法律效果，自屬法律變更，應有新法第2條第1項規定之適用
    ；經比較新、舊法結果，新法因連續犯已刪除，故對犯罪行
    為係採一罪一罰之併罰方式，與舊法連續犯係論以一罪，並
    得加重其刑至2分之1之規定比較結果，以適用被告之行為時
    法律即舊法論以連續犯，對被告較為有利。又所謂比較對被
    告有利或不利之情形，應以法條規定之本身比較而言，並非
    就個案之宣告刑逐一做比較，因此，被告抗辯本件適用舊法
    連續犯之規定，致無法適用減刑之相關規定，對其較為不利
    云云，於法亦屬無據。綜上所述，本件被告之上訴，為無理
    由，應駁回其上訴
三、據上論斷，應依刑事訴訟法第373條、第368條，判決如主文
    。
本案經檢察官乙○○到庭執行職務。
中    華    民    國    97    年    1  月  9    日
            刑事第十一庭  審判長法  官  陳  朱  貴
                                法  官  胡  文  傑
                                法  官  何  志  通
上列正本證明與原本無異。
不得上訴。
                                書記官  高  麗  淇
中    華    民    國    97    年    1    月     9    日


司法院資訊處製作；財團法人民間司法改革基金會備份。
